【裁判字號】    98,交聲,718
【裁判日期】    990520
【裁判案由】    違反道路交通管理處罰條例聲明異議
【裁判全文】
臺灣新竹地方法院交通事件裁定         98年度交聲字第718號
原處分機關  交通部公路總局新竹區監理所
異  議  人  乙○○
即受處分人
上列異議人因違反道路交通管理處罰條例案件，對於交通部公路
總局新竹區監理所98年9 月23日所為之竹監營字第裁50-A000000
00號及竹監營字第裁50-A00000000號裁決書聲明異議，本院裁定
如下：
    主  文
異議駁回。
    理  由
一、按汽車駕駛人行車速度超過規定之最高時速者，處新臺幣（
    下同）1,200 元以上2,400 元以下罰鍰。又汽車駕駛人有同
    條例第40條情形者，並予記違規點數1 點，道路交通管理處
    罰條例第40條、第63條第1 項第1 款分別定有明文。次按汽
    車駕駛人行車速度超過規定之最高速限或低於規定之最低速
    限者，當場不能或不宜攔截製單舉發者，得以設於一般道路
    至少於100 公尺前之固定或非固定式科學儀器取得證據資料
    證明其行為違規，記明車輛牌照號碼、車型等可資辨明之資
    料，以汽車所有人為被通知人製單舉發，此見同條例第7 條
    之2 第1 項第7 款、第2 項第9 款、第3 項、第4 項規定即
    明。
二、移送機關裁決意旨略以：汽車駕駛人分別於98年6 月11日6
    時50分及98年6 月30日7 時許，騎乘車牌號碼HKH-169 號重
    型機車，行經和平東路1 段師範大學前，因超速行駛，經臺
    北市政府警察局交通大隊舉發，掣發北市警交大字第A00000
    000號及A00000000號舉發違反道路交通管理事件通知單2 張
    逕行舉發，經移送機關請上開舉發單位調查，仍認異議人違
    規事實明確，乃以異議人違反前述道路交通管理處罰條例第
    40條規定之行為，裁處異議人罰鍰各1,200 元，並依同條例
    第63條第1 項規定記違點數各1 點等語。
三、異議意旨略以：經查違規地點和平東路1 段並無在每個巷道
    標示速限「50」字樣，僅以立牌告示並無在地上標示。在台
    北行駛不熟悉之路段，往往看到「50」字樣已來不及。復騎
    乘者為將近70歲老人，非年輕人不守法規，因不知該路段有
    速限之限制，期能法外開恩，為此聲明異議等語。
四、經查：
（一）按逕行舉發違反道路交通管理事件，經汽車所有人依通知
      單之應到案日期前到案，並告知違規駕駛人姓名、身分證
      統一編號及住址者，處罰機關應即另行通知違規駕駛人到
      案依法處理，逾應到案日期，處罰機關應依道路交通管理
      處罰條例第85條第3 項規定處罰該汽車所有人，違反道路
      交通管理事件統一裁罰標準及處理細則第24條亦設有明文
      。易言之，汽車駕駛人在道路超速行駛，為警當場攔停者
      ，處罰機關固應對汽車之駕駛人為處罰，惟若舉發機關當
      場無法對該部汽車攔停，而依道路交通管理處罰條例第7
      之2 條第1 項第6 款規定以科學儀器取得違規證據資料（
      如照相機或測速器）逕行舉發者，此際舉發機關得依上開
      規定對汽車所有人為製單舉發，而如經舉發之汽車所有人
      在舉發通知單上應到案日期前到案，並告知處罰機關該名
      超速駕駛之汽車違規駕駛人姓名、身分證統一編號及住址
      者，處罰機關應即依前開細則第24條規定處罰該名違規駕
      駛人，而如汽車所有人未於應到案日期前到案或雖於應到
      案日期前到案，未告知處罰機關實際之違規駕駛人者，處
      罰機關仍應依道路交通管理處罰條例第7 條之2 第1 項之
      規定，對車輛所有人逕行舉發處罰。
（二）異議人所有之車號HKH-169 號重型機車，分別於98年6 月
      11日6 時50分及98年6 月30日7 時許，行經和平東路1 段
      師範大學前，超過規定之最高時速50公里，經臺北市政府
      警察局交通警察大隊舉發，掣發北市警交大字第A0000000
      0 號、A00000000 號舉發違反道路交通管理事件通知單逕
      行舉發，為異議人所不爭執，並有舉發違反道路交通管理
      事件通知單1紙在卷可稽，此部分之事實應堪認定。
（三）次查，證人即本件舉發員警甲○○於本院訊問時證稱：這
      是逕行舉發的案件，經由固定式的測速照相所舉發的案子
      。在測速照相機前大約100 公尺有測速警告標誌或速限標
      示。速限標示是設立在紅綠燈號誌的附近，駕駛者行駛中
      需要注意燈號，所以看到燈號也會一併看到速限的標示，
      所以非常明顯，應該不會看不到等語，業經證人結證在卷
      。
（四）又查，道路交通管理處罰條例第7 條之2 第3 項固規定：
      「採用固定或非固定式科學儀器取得汽車駕駛人行車速度
      超過規定之最高速限之證據資料證明者，於一般道路須至
      少於一百公尺前，於高速公路、快速公路需至少於三百公
      尺前，明顯標示之」，然衡其立法用意，不外表明科處違
      規人行政裁罰之目的乃在敦促駕駛人依行車速限駕駛，是
      以科學儀器採證，應由主管機關在顯明處告示，用以提醒
      駕駛人依道路速限行駛，以期在駕駛人避免受罰之心理下
      ，達到依行車速限駕駛進而維護行車安全之最大效益，尚
      非謂如有違反，駕駛人超速行駛之違規行為即應不罰。又
      同條例第4 條第2 項規定授權主管機關，對於道路交通標
      誌、標線、號誌之指示、警告、禁制規定、樣式、標示方
      式、設置基準及設置地點等事項制定規則，以執行道路交
      通管理、維護交通秩序、確保交通安全等工作，是主管機
      關依據當地之實際路況、行車流量、行車速度及交通安全
      等情況而為設置告示牌與測速儀器之位置，此屬主管機關
      之行政裁量範圍，除有重大明顯瑕疵或其他違法情形外，
      一般用路人即均有應予遵守之義務。再者，縱道路上設置
      「前有測速照相」之警告標誌，僅具提醒、督促駕駛人注
      意之作用而已，並非以是否設置告示牌，作為判定該處是
      否可取締超速違規之依據。本件既已在測速照相機前大約
      100 公尺處，設有「限速50公里」及「前有測速照相」之
      標誌，異議人自應注意及之，是異議人此部分辯解亦無可
      採。
五、綜上所述，異議人所有之車號HKH-169 號重型機車確有行車
    速度超過規定之最高時速之違規行為。從而，移送機關依道
    路交通管理處罰條例第40條規定各裁處罰鍰1,200 元，並依
    第63條第1 項記違規點數1 點，核無不合。本件聲明異議為
    無理由，應予駁回。
六、據上論斷，應依道路交通案件處理辦法第19條裁定如主文。
中    華    民    國    99    年    5     月    20    日
                  交通法庭    法  官  李毓華
以上正本證明與原本無異。
如不服本裁定，應於裁定送達後5 日內向本院提出抗告狀。
中    華    民    國    99    年    5     月    20    日
                              書記官  陳美利

司法院資訊處製作；財團法人民間司法改革基金會備份。
